【裁判字號】    99,台上,1572
【裁判日期】    990318
【裁判案由】    違反毒品危害防制條例
【裁判全文】
最高法院刑事判決            九十九年度台上字第一五七二號
上  訴  人  甲○○
上列上訴人因違反毒品危害防制條例案件，不服台灣高等法院中
華民國九十八年十一月二十五日第二審判決（九十八年度上訴字
第四四三二號，起訴案號：台灣板橋地方法院檢察署九十七年度
毒偵字第八六三二號），提起上訴，本院判決如下：
    主  文
上訴駁回。
    理  由
一、施用第一級毒品部分
按刑事訴訟法第三百七十七條規定，上訴於第三審法院，非以判
決違背法令為理由，不得為之。是提起第三審上訴，應以原判決
違背法令為理由，係屬法定要件。如果上訴理由書狀並未依據卷
內訴訟資料，具體指摘原判決不適用何種法則或如何適用不當，
或所指摘原判決違法情事，顯與法律規定得為第三審上訴理由之
違法情形，不相適合時，均應認其上訴為違背法律上之程式，予
以駁回。又不服地方法院之第一審判決而上訴者，應向管轄第二
審之高等法院為之。第二審上訴書狀應敘述具體理由，第二審法
院認為上訴書狀未敘述理由者，應以判決駁回之。刑事訴訟法第
三百六十一條第一項、第二項、第三百六十七條前段分別定有明
文。所謂不服第一審判決之具體理由，必係依據卷內既有訴訟資
料或提出新事證，指摘或表明第一審判決有何採證認事、用法或
量刑等足以影響判決本旨之不當或違法，而構成應予撤銷之具體
事由，始克當之（例如：依憑證據法則具體指出所採證據何以不
具證據能力，或依憑卷證資料，明確指出所為證據證明力之判斷
如何違背經驗、論理法則）；倘僅泛言原判決認定事實錯誤、違
背法令、量刑失之過重過輕，而未依上揭意旨指出具體事由，或
形式上雖已指出具體事由，然該事由縱使屬實，亦不足以認為原
判決有何不當或違法者（例如：對不具有調查必要性之證據，法
院未依聲請調查亦未說明理由，或援用證據不當，但除去該證據
仍應為同一事實之認定），皆難謂係具體理由，俾與第二審上訴
制度旨在請求第二審法院撤銷、變更第一審不當或違法之判決，
以實現個案救濟之立法目的相契合，並節制濫行上訴。本件原判
決以：上訴人甲○○不服第一審論處其施用第一級毒品罪刑（累
犯，處有期徒刑七月）之判決，提起第二審上訴，其上訴意旨略
以：上訴人於民國九十八年十月二十三日下午四時三十分許，在
台北縣樹林市○○路二八七號八樓之四為警查獲，緝獲員警並未
有搜索狀，上訴人係主動交出扣案之分裝袋，並於警詢、偵查時
表明犯罪之時間、地點、方式，應符合自首、自白之規定。又上
訴人係因身體上之病痛不得已而施用毒品，與一般因貪圖個人感
受而施用者不同等語。然查本件係員警偵辦同案共犯林惠玲涉犯
毒品危害防制條例案件，於九十七年十月二十三日持台灣板橋地
方法院所核發之搜索票，搜索林惠玲與陳意清等二人所居住之台
北縣樹林市○○路二八七號八樓之四住處，當場查獲上訴人持有
毒品分裝袋十只。員警於查獲扣案毒品證物時，詢問在場相關人
士是否涉犯毒品案件併採集其尿液送驗，乃偵查毒品案件之標準
作業程序，是本件上訴人於遭警查獲持有毒品分裝袋後始自承吸
食毒品犯行，核與自首要件不合，其空言自首應予減刑云云，顯
不足採。又量刑之輕重，係屬事實審法院得依職權自由裁量之事
項，茍於量刑時，已依行為人之責任為基礎，並斟酌刑法第五十
七條各款所列情狀，而未逾越法定範圍，又未濫用其職權，即不
得遽指為違法。第一審於量刑時，已依上揭規定，審酌上訴人前
已有因施用毒品而經觀察、勒戒、強制戒治及論罪科刑之紀錄，
猶再犯本件施用毒品犯行，可徵其悔意不深，遠離毒品之意志薄
弱，惟其施用毒品係自戕行為，對他人法益尚無具體危害，及其
施用毒品之動機，暨犯罪後坦承犯行之態度等一切情狀，就施用
第一級毒品部分，量處有期徒刑七月，既未逾越法定刑度，亦未
濫用自由裁量之權限，核無不當或違法之情形。因認上訴人未依
據卷內訴訟資料，具體指摘第一審判決認事用法有何違法或不當
之處，上訴未敘述具體理由，其上訴違背法律上之程式，依刑事
訴訟法第三百六十七條、第三百七十二條規定，駁回上訴人之第
二審上訴，已詳敘憑以論斷之理由，從形式上觀察，並無違背法
令之情形。上訴意旨，對於原判決究竟如何違背法令，並未依據
卷內資料為具體指摘，仍執陳詞，指摘搜索不合法，其有自首適
用等語，就原判決已說明事項及量刑職權之適法行使，任意指摘
，難謂已符合首揭法定上訴要件。又原審既依刑事訴訟法第三百
七十二條之規定不經言詞辯論而為判決，自無上訴意旨所稱未經
開庭或未傳喚調查證人之違法可言，應認其上訴違背法律上之程
式，予以駁回。
二、施用第二級毒品部分
按刑事訴訟法第三百七十六條所列各罪之案件，經第二審判決者
，不得上訴於第三審法院。上訴人經原判決維持第一審判決論處
毒品危害防制條例第十條第二項施用第二級毒品罪刑部分，核屬
刑事訴訟法第三百七十六條第一款之案件。依前開說明，既經第
二審判決，自不得上訴於第三審法院，上訴人併予提起上訴，為
法所不許，亦應駁回。
據上論結，應依刑事訴訟法第三百九十五條前段，判決如主文。
中    華    民    國  九十九  年    三    月   十八   日
                      最高法院刑事第二庭
                          審判長法官  莊  登  照
                                法官  陳  世  淙
                                法官  徐  昌  錦
                                法官  許  錦  印
                                法官  呂  丹  玉
本件正本證明與原本無異
                                      書  記  官
中    華    民    國  九十九  年    三    月  二十二  日
                                                      v

司法院資訊處製作；財團法人民間司法改革基金會備份。
